臺北高等行政法院裁定
                                       110年度全字第27號
聲  請  人　李大容
訴訟代理人　田俊賢律師
          　江宗恆律師
相  對  人　考選部
代　表　人　許舒翔（部長）
上列當事人間聲請假處分事件，本院裁定如下：
　　主  文
相對人應暫時准予聲請人參加民國110 年第二次專門職業及技術
人員高等考試醫師考試分階段考試第一階段考試。
聲請訴訟費用由相對人負擔。
    理  由
一、事實概要：
    聲請人為波蘭盧布林醫學大學學士後醫學系畢業，報考民國
    110 年第二次專門職業及技術人員高等考試醫師考試分階段
    考試第一階段考試（下稱系爭考試），經相對人初審及醫師
    牙醫師考試審議委員會覆審結果，認聲請人所提國外大學學
    士後醫學系學歷，不符合醫師法第2條第1項第1 款及同法施
    行細則第1條之1有關採認規定，故不符合專門職業及技術人
    員考試法第8條第1項、專門職業及技術人員高等考試醫師牙
    醫師中醫師藥師考試分階段考試規則第6條第1項應考資格規
    定，以110年8月2日選專四字第1103301174 號應考試資格審
    查決定書，否准聲請人報考系爭考試（下稱原處分）。聲請
    人不服，向本院聲請定暫時狀態假處分。
二、聲請意旨：
  ㈠相對人以原處分拒絕聲請人報考系爭考試，其依據無非是依
    國外大學或學院醫學系科學歷採認原則（下稱系爭採認原則
　　）第5點第9項規定，以及衛生福利部106年6月29日公布的國
　　外大學或學院醫學系科學歷採認原則相關Ｑ＆Ａ：「三、不
　　予採認之情形」中「Q1：有關入學管道之規定，何為一般常
　　態招生？何為非經一般常態招生或入學管道？可否舉例說明
　　。A：國外大學或學院醫學系科之常態招生，應有對外公開
　　招生簡章，規範入學資格並經由公開之考試、甄審或推薦等
    方式入學。反之，若國外大學或學院醫學系科之招生，未有
    透明客觀之甄選方式、限定特定代辦機構才能申請或針對特
    定單一國家設置專班等，則屬非一般常態招生。」（下稱系
    爭問答輯）然系爭採認原則僅規定一般常態招生或入學管道
    ，並未授權衛生福利部得訂立系爭問答輯，且系爭問答輯所
    謂「未有透明客觀之甄選方式、限定特定代辦機構才能申請
　　或針對特定單一國家設置專班等，則屬非一般常態招生」，
　　已逾越系爭採認原則所稱「非經一般常態招生或入學管道」
　　之文義可理解的範圍，增加系爭採認原則所無的規定。原處
　　分竟援引系爭問答輯，已違反授權明確性原則。系爭問答輯
    不得作為限制聲請人報考系爭考試的依據。
　㈡盧布林醫學大學官方網站的招生簡章清楚載明申請方式分為
　　直接申請、透過合作夥伴申請，並詳列所需申請文件，此為
　　對外公開的招生簡章，並未限制特定代辦機構，任何人都可
　　直接向學校申請，足證盧布林醫學大學並非系爭問答輯所稱
　　「未有透明客觀之甄選方式、限定特定代辦機構才能申請或
　　針對特定單一國家設置專班」等情。盧布林醫學大學回覆我
　　國駐波蘭代表的函文也提及「2.所有的申請者，不論是來自
　　哪個國家，皆可透過各種管道錄取－獨自申請或是透過招生
    夥伴」等等，足證盧布林醫學大學的招生程序是透過一般常
    態的入學管道對外招生，任何人皆可自行或是透過合作夥伴
    申請入學，絕非系爭問答輯所稱「未有透明客觀之甄選方式
    、限定特定代辦機構才能申請或針對特定單一國家設置專班
    」。聲請人透過一般常態的入學管道申請盧布林醫學大學，
　　並獲入學許可，且有入學考試成績單。依該成績單可知，盧
　　布林醫學大學就學位及文憑、英語能力、面試分數、考試分
　　數、額外分數等項予以評分，足證盧布林醫學大學已採行客
　　觀的甄選評分標準，非原處分所稱非常態性一般管道。聲請
　　人透過一般常態性的入學管道進入盧布林醫學大學，並且獲
　　得畢業證書，與一般畢業生無異。相對人誤認聲請人循非常
　　態性管道入學，顯有錯誤，侵害聲請人應考權利。
　㈢原處分的事實認定有誤，限制聲請人參加系爭考試。聲請人
　　早於110年4月即報名系爭考試，相對人竟遲至考試前一週即
　　110年8月2 日始作成原處分。聲請人收受原處分時，距離考
    試僅剩1 週，時間緊迫，無法循一般行政訴訟救濟，且聲請
    人確屬一般常態性入學的學生，苦讀多年終於畢業，卻遭相
    對人以原處分否准聲請人參加系爭考試，聲請人苦讀多年所
    付出的勞力、時間、費用旋即化為烏有，顯受有急迫的重大
    損害。況系爭考試舉行完畢後，即無任何補救機會，對苦讀
    多年的聲請人而言，損害確屬非常重大且急迫，有定暫時狀
    態假處分，暫時准予聲請人參加系爭考試的必要性。
  ㈣聲明：相對人應暫准聲請人參加系爭考試。
三、本院的判斷：
  ㈠行政訴訟為實踐憲法保障人民訴訟權的意旨，確保人民公法
    上權利的有效保護，所設的暫時權利保護制度，除行政處分
    的停止執行外，另有保全程序的假扣押與假處分，依據訴訟
    類型的不同，提供不同的暫時權利保護方式。其中關於撤銷
    訴訟，因其訴訟目的在請求法院撤銷違法的行政處分，並因
    行政處分的執行不因提起訴願或行政訴訟而停止（訴願法第
    93條第1項、行政訴訟法第116條第1 項參照），為延宕其效
    力，故以停止執行制度提供暫時權利保護。至於在課予義務
    訴訟，因其訴訟目的係為使依法提出的申請最終獲得准許，
    對於行政機關就其申請怠於作成准駁處分或作成否准處分的
    情形，無從以停止行政處分執行的方式達到暫時權利保護目
    的，故以保全程序中的假處分制度提供暫時權利保護，此觀
    行政訴訟法第116條、第293條、第298條、第299條規定即明
    。
  ㈡定暫時狀態假處分，是於爭執的公法上法律關係經確定終局
    裁判前，作成暫時擴張聲請人法律地位的措施，使聲請人可
    依假處分裁定所定的暫時狀態，先行實現其權利，相對人亦
    應暫時履行其義務。由於個案情節與請求範圍的差異，定暫
    時狀態處分一定程度上會達到與本案勝訴判決的相同結果。
    因此，是否採取假處分措施，須先衡酌、評估本案勝訴的可
    能性。如聲請人在本案訴訟中不可能勝訴，或勝訴機會渺茫
    ，即應駁回假處分的聲請，因聲請人並無值得保護的法律上
    地位，即不允先行實現其權利。如聲請人在本案訴訟中有獲
    勝可能，即應進行下一階段的審查。依行政訴訟法第298 條
    第2 項規定：「於爭執之公法上法律關係，為防止發生重大
    之損害或避免急迫之危險而有必要時，得聲請為定暫時狀態
    之處分。」定暫時狀態處分的要件包括：1.公法上法律關係
    發生爭執；2.發生重大損害或急迫危險；3.有定暫時狀態防
    免損害或危險的必要性。其中損害是否「重大」、危險是否
    「急迫」、有無防免「必要」等等，均涉及利益衡量，法院
    須考量聲請人因假處分獲得的利益或可防免的損害、相對人
    因假處分所受的不利益或損害，以及駁回假處分聲請，而事
    後本案訴訟勝訴，或准為假處分，而事後本案訴訟敗訴時可
    能的後果等等，整體、概括地進行利益衡量。
  ㈢聲請人向相對人申請參加系爭考試。相對人認聲請人不符應
    考資格規定，以原處分否准聲請人的申請。本院概略審查聲
    請人主張原處分違法，其具應考資格的理由及證據資料後，
    認為聲請人已就其本案訴訟勝訴的可能性為相當釋明，非屬
    顯無勝訴可能或勝訴機會渺茫的程度。又聲請人未經核准無
    法參加系爭考試，其受憲法第18條保障的應考試權將受損害
    ，且系爭考試於110年8月15日舉行在即，倘待聲請人對本案
    訴訟提起行政爭訟並待結果確定，始確定相對人應否准許聲
    請人參加系爭考試，實屬緩不濟急，故可能造成的危險當屬
    急迫。比較暫時准許聲請人參加系爭考試，維護其應考權利
    ，與相對人暫准聲請人參加系爭考試，待本案訴訟結果，如
    確定聲請人確無參加系爭考試的資格，仍得作成不錄取的處
    分，本院認為暫時准許聲請人參加系爭考試有其必要性，以
    避免本案訴訟結果作成時，系爭考試已舉行完畢，提起本案
    訴訟的目的已無法達成，故應准允聲請人定暫時狀態假處分
    的聲請。
四、結論，本件聲請為有理由，裁定如主文。
中　　華　　民　　國　　110　 年　　8　　 月　　11　　日
　　　　　　　　　　　　臺北高等行政法院第六庭
                          　　審判長法  官　許麗華
                             　　　 法  官　孫萍萍
                            　 　　 法  官　楊坤樵
上為正本係照原本作成。
如不服本裁定，應於送達後10日內向本院提出抗告狀（須按他造
人數附繕本）。
中　　華　　民　　國　　110　 年　　8　　 月　　11　　日
                                    書記官  高郁婷